【裁判字號】    98,交易,208
【裁判日期】    981218
【裁判案由】    過失傷害
【裁判全文】
臺灣板橋地方法院刑事判決             98年度交易字第208號
公  訴  人  臺灣板橋地方法院檢察署檢察官
被      告  乙○○
選任辯護人  許玉娟律師
            周金城律師
上列被告因過失傷害案件，經檢察官提起公訴（98年度偵字第71
57號），本院判決如下：
    主  文
乙○○無罪。
    理  由
一、公訴意旨略稱：被告乙○○於民國97年7 月15日11時30分許
    ，駕駛車號8961-DV 號自小客車，沿臺北縣林口鄉○○路（
    下福往林口方向）行駛，行經林口鄉○○路○段與仁愛路二
    段84巷口時，本應注意汽車除準備停車或臨時停車外，不得
    跨越兩條車道行駛，且汽車行駛至交岔路口，轉彎車應讓直
    行車先行，而依當時情況，並無不能注意之情事，竟疏未注
    意及此，提前碰觸雙黃線且貿然左轉仁愛路二段84巷，適有
    其左側同向由被害人鄭詠涵所騎乘之車號M9U-080 號重型機
    車（沿仁愛路往林口方向行駛），未配戴安全帽，於上開路
    口跨越分向限制線超車，兩車遂在前開路口發生碰撞，被害
    人鄭詠涵因此受有嚴重頭部外傷併兩側額葉及顳葉腦出血、
    意識不清、肺炎、水腦症、左側顱骨缺損等重傷害，案經被
    害人鄭詠涵之配偶丙○○提出告訴，因認被告涉犯刑法第28
    4 條第1 項後段之過失重傷害罪嫌。
二、公訴意旨認被告乙○○涉有前開罪嫌，係以告訴人丙○○於
    偵查中之指訴、證人甲○○於警詢中之證述，及卷附之診斷
    證明書、道路交通事故現場圖、道路交通事故調查報告表（
    一）、（二）及現場照片為其主要論據。訊據被告乙○○坦
    承於上揭時間駕車行經上揭地點，其自小客車左前輪上方附
    近處與被害人機車發生碰撞之事實，惟堅決否認有何過失傷
    害犯行，辯稱：伊認為伊沒有過失，伊當時要左轉，車子前
    輪並沒有壓到雙黃線，伊要左轉的時候有稍微停了一下，因
    為伊要打方向燈，等對向沒有來車再左轉，伊車子才剛起步
    ，就聽到砰的一聲等語。
三、經查：
  (一)按汽車行駛至交岔路口，轉彎車應讓直行車先行，道路交通
    安全規則第102 條第1 項第7 款固定有明文，而本件被害人
    鄭詠涵當時駕駛機車亦確是沿著臺北縣林口鄉○○路直行，
    但查，在發生車禍事故之際，被害人機車乃是跨越分向限制
    線逆向行駛在對向車道而駛至上開交岔路口，與原本同向、
    駛至上開交岔路口正在左轉中之由被告駕駛的自小客車的左
    前輪胎處發生撞擊之事實，業據當時適行經該處之證人甲○
    ○於警詢及本院審理時證述明確，且卷附之現場照片所示機
    車倒地的刮地痕亦是在被害人機車的對向車道上，準此，被
    害人機車當時固然是直行車，但被害人機車係跨越限制線逆
    向行駛，實難認被告駕駛的自小客車依道路交通安全規則應
    讓被害人機車先行。
  (二)而依證人甲○○於本院審理時證稱：我看到那台車子彎過來
    ，機車逆向過來，我想一定想會撞到，就撞到了。‧‧‧（
    問：當時雙方車速如何？）自小客車停一下轉過來很慢，但
    是機車很快，好像是在趕什麼等語（見本院98年11月20日審
    判筆錄第6 頁），可見被害人當時駕駛機車逆向行駛且車速
    過快，實為發生本件車禍之原因。再者，卷附之被告自小客
    車照片顯示該車係左前輪上方附近處有撞擊凹陷之受損情形
    ，該車的前面則未受損，足以見本件車禍兩車碰撞，實係被
    害人機車直行中撞及被告自小客車的左前輪附近，而非被告
    自小客車的前面去撞擊到被害人機車。從而，應難認被告在
    左轉當時猶應注意其左後方竟會有違規逆向行駛的機車直行
    撞擊而來，而令被告應負疏未注意之過失罪責。
  (三)至於證人甲○○於警詢時稱：自小客貨車在路口要左轉，左
    轉時機車由自小客貨車左側騎過去就發生擦撞了，重機車有
    跨越雙黃線行駛，自小客車在左轉時也有提前碰觸雙黃線云
    云（見臺灣板橋地方法院檢察署98年度他字第337 號卷第27
    頁），其於本院審理時亦稱：自小客車左轉的時候有稍微壓
    線，‧‧‧小客車本來是在路邊停一下再轉過來，壓到雙黃
    線約十幾公分云云（見本院98年11月20日審判筆錄第4 、5
    頁），並當庭在道路交通事故現場圖的影本上繪出被告自小
    客車與被害人機車發生碰撞之際的位置（按證人甲○○上揭
    所稱「提前碰觸雙黃線」一語，當係指提前左轉而碰觸雙黃
    線之意）。但查，卷附現場照片以及道路交通事故現場圖顯
    示被害人機車倒地刮地痕的起點乃是在交岔路口內，故而，
    兩車發生碰撞的地點應確是在交岔路口內無訛，既然被告之
    自小客車當時在左轉中業已進入交岔路口，則該車究竟有無
    提前左轉而碰觸到進入交岔路口前的分向限制線？實非無疑
    。況且，依道路交通事故現場圖所示，現場被害人機車倒地
    刮地痕的起點距離分向限制線有至少3 、4 公尺的距離，是
    被告駕駛自小客車左轉時有無如證人甲○○所稱的那麼接近
    而觸碰分向限制線？非無疑問，故證人甲○○上揭證詞，應
    尚不足採為不利於被告之認定。
  (四)又臺灣省臺北縣區車輛行車事故鑑定委員會就本件車禍事故
    鑑定意見認為「一、鄭詠涵駕駛普通重型機車，路口跨越分
    向限制線超車，為肇事原因。二、乙○○駕駛自用小貨車，
    無肇事因素」，臺灣省車輛行車事故覆議鑑定委員會覆議意
    見認「照臺北縣區車鑑會之鑑定意見，惟意見一、文字改為
    ：『鄭詠涵駕駛重機車，行經無號誌交岔路口越過分向限制
    線於路口內超車不當，為肇事原因』」，有臺灣省臺北縣區
    車輛行車事故鑑定委員鑑定意見書、臺灣省車輛行車事故覆
    議鑑定委員會98年9 月15日覆議字第0986203376號函各一件
    在卷可參，上開鑑定意見及覆議意見亦均認為就本件車禍之
    發生被告無肇事原因。綜上所述，應難遽認被告當時駕車有
    應注意、能注意而不注意之過失情事而導致被害人鄭詠涵受
    傷，此外，復查無其他積極證據足資證明被告有公訴意旨所
    指之過失重傷害犯行，既不能證明被告犯罪，爰依法諭知無
    罪之判決。
據上論斷，應依刑事訴訟法第301 條第1 項，判決如主文。
本案經檢察官蘇逸修到庭執行職務。
中    華    民    國    98    年    12    月    18    日
                        交通法庭  法  官  戴嘉清
以上正本證明與原本無異。
如不服本判決應於收受送達後10日內向本院提出上訴書狀，並應
敘述具體理由；其未敘述上訴理由者，應於上訴期間屆滿後20日
內向本院補提理由書（均須按他造當事人之人數附繕本）「切勿
逕送上級法院」。
                                  書記官  廖貞音
中    華    民    國    98    年    12    月    18    日

司法院資訊處製作；財團法人民間司法改革基金會備份。
